【裁判字號】    99,訴,2715
【裁判日期】    991112
【裁判案由】    偽造文書等
【裁判全文】
臺灣臺中地方法院刑事判決              99年度訴字第2715號
公  訴  人  臺灣臺中地方法院檢察署檢察官
被      告  乙○○
選任辯護人  許漢鄰  律師
上列被告因偽造文書等案件，經檢察官提起公訴（99年度偵字第
7865號）後，聲請改依協商程序而為判決，本院合議庭裁定由受
命法官獨任進行認罪協商程序，判決如下：
    主      文
乙○○所犯如附表一所示各罪，各處如附表一所示之刑，應執行
有期徒刑陸月，如易科罰金，以銀元佰元即新臺幣玖佰元折算
壹日。緩刑貳年。偽造「甲○○」之印章壹枚、第七商業銀行印
鑑卡上偽造之「甲○○」簽名壹枚及印文貳枚、保單借款借據上
偽造之「甲○○」簽名共拾捌枚，均沒收之。
    事實及理由
一、乙○○為國泰人壽保險股份有限公司（以下簡稱國泰公司）
    之業務員，與甲○○係多年之好友。乙○○為擴充其業績，
    不斷向甲○○鼓吹購買保險理財投資，並邀約甲○○加入其
    召集之互助會，按月繳交會款，再由乙○○代為收受會款後
    ，用以繳交保費。甲○○自民國85年起，以其個人及其先生
    曾明俊、兒子曾偉翔、女兒曾琇琦之名義，陸續向乙○○投
    保多筆保單，並委由乙○○以甲○○所得之會款，代為繳納
    保費。詎乙○○竟於下列時、地，為下列犯行：
  (一)基於偽造私文書復持以行使之犯意，於91年1 月3 日，未經
    甲○○之同意，偽刻甲○○之印章1 枚（未扣案），以甲○
    ○名義，向第七商業銀行太平分行（現已改為國泰世華商業
    銀行太平分行）申請開立活期儲蓄存款帳戶，並在留存之印
    鑑卡上，偽簽「甲○○」之簽名1 枚，同時蓋用偽刻之「甲
    ○○」印文2 枚，持以向第七商業銀行太平分行之承辦人員
    行使，開立活期儲蓄存款帳戶，足以致生損害於告訴人及第
    七商業銀行太平分行帳戶管理之正確性。乙○○又承前偽造
    私文書復持以行使之概括犯意，於附表二編號一至三所示時
    間，連續持要保人為甲○○、被保險人為曾偉翔之保單，向
    國泰公司質借如附表二編號一至三所示之款項，並在保單借
    款借據上，各偽造要保人甲○○之簽名2 枚、2 枚及1 枚，
    持以向國泰公司之承辦人員行使，由國泰公司承辦人員將保
    單質借之款項匯入甲○○上開第七商業銀行太平分行之帳戶
    ，再由乙○○逕行提領，用以繳交甲○○之保費。
  (二)另基於偽造私文書復持以行使之犯意，於附表二編號四至九
    所示時間，持要保人為甲○○、被保險人為甲○○、曾琇琦
    之保單，向國泰公司質借如附表二編號四至九所示之款項，
    並在保單借款借據上，各偽造要保人甲○○之簽名1 枚、2
    枚、2 枚、2 枚、1 枚及2 枚，持以向國泰公司之承辦人員
    行使，由國泰公司承辦人員將保單質借之款項匯入甲○○上
    開第七商業銀行太平分行之帳戶，再由乙○○逕行提領，用
    以繳交甲○○之保費。
  (三)嗣甲○○自97年8 月19日以後，不再委由乙○○代為繳納保
    費，惟乙○○仍意圖為自己不法之所有，基於詐欺取財及偽
    造私文書復持以行使之犯意，於附表二編號十、十一所示時
    間，分別持要保人為甲○○、被保險人為甲○○、曾琇琦之
    保單，向國泰公司質借如附表二編號十、十一所示之款項，
    並在保單借款借據上，各偽造要保人甲○○之簽名2 枚及1
    枚，持以向國泰公司之承辦人員行使，致使國泰公司承辦人
    員陷於錯誤，將保單質借之款項匯入甲○○上開第七商業銀
    行太平分行之帳戶，再由乙○○逕行提領後，挪作私人使用
    。
二、證據：(一)證人甲○○於偵訊時之證述。(二)前第七商業銀行太
    平分行「甲○○」帳戶之開戶印鑑卡影本、帳戶交易明細表
    。(三)國泰世華商業銀行授權書、簽收單。(四)證人甲○○之入
    出境資料。(五)附表二所載保單號碼之保單借款借據。(六)保單
    號碼0000000000號保單利息收據。(七)保單號碼0000000000號
    保單續期保險費送金單。(八)甲○○所有彰化銀行帳號000000
    00000000號帳戶存摺交易明細影本。(九)被告於本院準備程序
    之自白。
三、本件經檢察官與被告於審判外達成協商之合意，且被告已認
    罪，其合意內容為：事實一(一)即附表二編號一至三部分：
    被告願受科刑範圍為有期徒刑3 月，如易科罰金，以銀元30
    0 元即新臺幣900 元折算1 日，減為有期徒刑1 月又15日，
    如易科罰金，以銀元300 元即新臺幣900 元折算1 日。事
    實一(二)關於附表二編號四部分：被告願受科刑範圍為有期徒
    刑2 月，如易科罰金，以新臺幣1,000 元折算1 日，減為有
    期徒刑1 月，如易科罰金，以新臺幣1,000 元折算1 日。
    事實一(二)關於附表二編號五部分：被告願受科刑範圍為有期
    徒刑2 月，如易科罰金，以新臺幣1,000 元折算1 日，減為
    有期徒刑1 月，如易科罰金，以新臺幣1,000 元折算1 日。
    事實一(二)關於附表二編號六部分：被告願受科刑範圍為有
    期徒刑2 月，如易科罰金，以新臺幣1,000 元折算1 日。
    事實一(二)關於附表二編號七部分：被告願受科刑範圍為有期
    徒刑2 月，如易科罰金，以新臺幣1,000 元折算1 日。事
    實一(二)關於附表二編號八部分：被告願受科刑範圍為有期徒
    刑2 月，如易科罰金，以新臺幣1,000 元折算1 日。事實
    一(二)關於附表二編號九部分：被告願受科刑範圍為有期徒刑
    2 月，如易科罰金，以新臺幣1,000 元折算1 日。事實一
    (三)關於附表二編號十部分：被告願受科刑範圍為有期徒刑3
    月，如易科罰金，以新臺幣1,000 元折算1 日。事實一(三)
    關於附表二編號十一部分：被告願受科刑範圍為有期徒刑3
    月，如易科罰金，以新臺幣1,000 元折算1 日。應執行有
    期徒刑6 月，如易科罰金，以銀元300 元即新臺幣900 元折
    算一日，緩刑2 年之宣告。經查，上開協商合意並無刑事訴
    訟法第455 條之4 第1 項所列情形之一，檢察官聲請改依協
    商程序而為判決，本院爰不經言詞辯論，於協商合意範圍內
    為協商判決，合予敘明。
四、依刑事訴訟法第455 條之2 第1 項、第455 條之4 第2 項，
    刑法第216 條、第210 條、第339 條第1 項、第55條、第41
    條第1 項前段、第74條第1 項第1 款、第219 條、第2 條第
    1 項、第56條（修正前）、第41條第1 項前段（修正前）、
    第51條第5 款（修正前），廢止前罰金罰鍰提高標準條例第
    2 條，刑法施行法第1 條之1 ，中華民國九十六年罪犯減刑
    條例第2 條第1 項第3 款、第7 條、第9 條、第11條，判決
    如主文。
五、附記事項：被告已於99年10月6 日與告訴人甲○○達成和解
    ，並當庭將新臺幣（下同）55,000元賠償予告訴人甲○○，
    有本院準備程序筆錄在卷。爰依刑事訴訟法第455 條之4 第
    3 項規定，記載於協商判決書，併此說明。
六、協商判決除有刑事訴訟法第455 條之4 第1 項第1 款於本訊
    問程序終結前，被告撤銷協商合意或檢察官撤回協商聲請者
    ；第2 款被告協商之意思非出於自由意志者；第4 款被告所
    犯之罪非第455 條之2 第1 項所定得以協商判決者；第6 款
    被告有其他較重之裁判上一罪之犯罪事實者；第7 款法院認
    應諭知免刑或免訴、不受理者情形之一，及違反同條第2 項
    「法院應於協商合意範圍內為判決；法院為協商判決所科之
    刑，以宣告緩刑或二年以下有期徒刑、拘役或罰金為限」之
    規定者外，不得上訴。
七、如有上開可得上訴情形，應於收受宣示判決筆錄送達後10日
    內向本院提出上訴書狀（應敘述具體理由並附繕本）。上訴
    書狀如未敘述理由，應於上訴期間屆滿後20日內補提理由書
    於本院。
中    華    民    國    99    年    11    月    12    日
                  刑事第九庭  法  官  柯志民
以上正本證明與原本無異。
                              書記官  鄭晉發
中    華    民    國    99    年    11    月    12    日
附表一：
┌──┬──────┬────────────────────┐
│編號│    事實    │            所犯罪名及處刑              │
├──┼──────┼────────────────────┤
│ 01 │詳如事實一(一)│乙○○連續行使偽造私文書，足以生損害於公│
│    │即附表二編號│眾及他人，處有期徒刑月，如易科罰金，以│
│    │一至三部分  │銀元佰元即新臺幣玖佰元折算壹日，減為有│
│    │            │期徒刑壹月又拾伍日，如易科罰金，以銀元│
│    │            │佰元即新臺幣玖佰元折算壹日。偽造「甲○○│
│    │            │」之印章壹枚、第七商業銀行印鑑卡上偽造之│
│    │            │「甲○○」簽名壹枚及印文貳枚、保單借款借│
│    │            │據上偽造之「甲○○」簽名共伍枚，均沒收之│
│    │            │。                                      │
├──┼──────┼────────────────────┤
│ 02 │詳如事實一(二)│乙○○行使偽造私文書，足以生損害於公眾及│
│    │關於附表二編│他人，處有期徒刑貳月，如易科罰金，以新臺│
│    │號四部分    │幣壹仟元折算壹日，減為有期徒刑壹月，如易│
│    │            │科罰金，以新臺幣壹仟元折算壹日。保單借款│
│    │            │借據上偽造之「甲○○」簽名壹枚，沒收之。│
├──┼──────┼────────────────────┤
│ 03 │詳如事實一(二)│乙○○行使偽造私文書，足以生損害於公眾及│
│    │關於附表二編│他人，處有期徒刑貳月，如易科罰金，以新臺│
│    │號五部分    │幣壹仟元折算壹日，減為有期徒刑壹月，如易│
│    │            │科罰金，以新臺幣壹仟元折算壹日。保單借款│
│    │            │借據上偽造之「甲○○」簽名共貳枚，沒收之│
│    │            │。                                      │
├──┼──────┼────────────────────┤
│ 04 │詳如事實一(二)│乙○○行使偽造私文書，足以生損害於公眾及│
│    │關於附表二編│他人，處有期徒刑貳月，如易科罰金，以新臺│
│    │號六部分    │幣壹仟元折算壹日。保單借款借據上偽造之「│
│    │            │甲○○」簽名共貳枚，均沒收之。          │
├──┼──────┼────────────────────┤
│ 05 │詳如事實一(二)│乙○○行使偽造私文書，足以生損害於公眾及│
│    │關於附表二編│他人，處有期徒刑貳月，如易科罰金，以新臺│
│    │號七部分    │幣壹仟元折算壹日。保單借款借據上偽造之「│
│    │            │甲○○」簽名共貳枚，均沒收之。          │
├──┼──────┼────────────────────┤
│ 06 │詳如事實一(二)│乙○○行使偽造私文書，足以生損害於公眾及│
│    │關於附表二編│他人，處有期徒刑貳月，如易科罰金，以新臺│
│    │號八部分    │幣壹仟元折算壹日。保單借款借據上偽造之「│
│    │            │甲○○」簽名壹枚，沒收之。              │
├──┼──────┼────────────────────┤
│ 07 │詳如事實一(二)│乙○○行使偽造私文書，足以生損害於公眾及│
│    │關於附表二編│他人，處有期徒刑貳月，如易科罰金，以新臺│
│    │號九部分    │幣壹仟元折算壹日。保單借款借據上偽造之「│
│    │            │甲○○」簽名共貳枚，均沒收之。          │
├──┼──────┼────────────────────┤
│ 08 │詳如事實一(三)│乙○○行使偽造私文書，足以生損害於公眾及│
│    │關於附表二編│他人，處有期徒刑月，如易科罰金，以新臺│
│    │號十部分    │幣壹仟元折算壹日。保單借款借據上偽造之「│
│    │            │甲○○」簽名共貳枚，均沒收之。          │
├──┼──────┼────────────────────┤
│ 09 │詳如事實一(三)│乙○○行使偽造私文書，足以生損害於公眾及│
│    │關於附表二編│他人，處有期徒刑月，如易科罰金，以新臺│
│    │號十一部分  │幣壹仟元折算壹日。保單借款借據上偽造之「│
│    │            │甲○○」簽名壹枚，沒收之。              │
└──┴──────┴────────────────────┘
附表二：被告歷年持告訴人保單，偽造告訴人簽名，向國泰公司
        質借款項之保單編號、要保人、被保險人、日期、金額
┌──┬─────┬───┬────┬──────┬─────┬──────┐
│編號│ 保單編號 │要保人│被保險人│  日   期   │  金  額  │  卷證出處  │
├──┼─────┼───┼────┼──────┼─────┼──────┤
│一  │0000000000│甲○○│曾 偉 翔│92年4 月28日│190,000 元│臺灣士林地方│
│    │          │      │        │            │          │法院98年度他│
│    │          │      │        │            │          │字第1308號卷│
│    │          │      │        │            │          │第41、66頁  │
├──┼─────┼───┼────┼──────┼─────┼──────┤
│二  │0000000000│甲○○│曾 偉 翔│92年10月27日│100,000 元│同上卷第42頁│
├──┼─────┼───┼────┼──────┼─────┼──────┤
│三  │0000000000│甲○○│曾 偉 翔│93年10月11日│295,000 元│同上卷第43頁│
├──┼─────┼───┼────┼──────┼─────┼──────┤
│四  │0000000000│甲○○│曾 琇 琦│96年1 月25日│ 95,000 元│同上卷第48頁│
├──┼─────┼───┼────┼──────┼─────┼──────┤
│五  │0000000000│甲○○│甲 ○ ○│96年1 月25日│ 47,000 元│同上卷第63頁│
├──┼─────┼───┼────┼──────┼─────┼──────┤
│六  │0000000000│甲○○│甲 ○ ○│96年8 月14日│ 30,000 元│同上卷第28頁│
├──┼─────┼───┼────┼──────┼─────┼──────┤
│七  │0000000000│甲○○│甲 ○ ○│96年8 月14日│ 29,000 元│同上卷第59頁│
├──┼─────┼───┼────┼──────┼─────┼──────┤
│八  │0000000000│甲○○│曾 琇 琦│96年9 月11日│ 32,000 元│同上卷第49頁│
├──┼─────┼───┼────┼──────┼─────┼──────┤
│九  │0000000000│甲○○│甲 ○ ○│97年8 月13日│  4,000 元│同上卷第29頁│
├──┼─────┼───┼────┼──────┼─────┼──────┤
│十  │0000000000│甲○○│甲 ○ ○│97年11月10日│ 15,000 元│同上卷第64頁│
├──┼─────┼───┼────┼──────┼─────┼──────┤
│十一│0000000000│甲○○│曾 琇 琦│97年11月12日│ 40,000 元│同上卷第50頁│
└──┴─────┴───┴────┴──────┴─────┴──────┘
附錄本案論罪科刑法條全文：
刑法第210條
偽造、變造私文書，足以生損害於公眾或他人者，處五年以下有
期徒刑。
刑法第216條
行使第二百十條至第二百十五條之文書者，依偽造、變造文書或
登載不實事項或使登載不實事項之規定處斷。
刑法第339條
意圖為自己或第三人不法之所有，以詐術使人將本人或第三人之
物交付者，處五年以下有期徒刑、拘役或科或併科一千元以下罰
金。
以前項方法得財產上不法之利益或使第三人得之者，亦同。
前二項之未遂犯罰之。

司法院資訊處製作；財團法人民間司法改革基金會備份。
